【裁判字號】    89,判,1652
【裁判日期】    890525
【裁判案由】    營利事業所得稅
【裁判全文】
行  政  法  院  判  決                          八十九年度判字第一六五二號
    原      告  玉章企業股份有限公司
    代  表  人  甲○○
    被      告  財政部臺北市國稅局
右當事人間因營利事業所得稅事件，原告不服行政院中華民國八十八年四月二十八日
台八八訴字第一六六四八號再訴願決定，提起行政訴訟。本院判決如左︰
    主  文
原告之訴駁回。
    事  實
緣原告八十四年度營利事業所得稅結算申報，列報營業收入新台幣（下同）六億四千
九百六十萬零九百零八元，營業成本六億四千八百五十二萬七千二百三十五元，營業
費用二百八十四萬九千一百二十三元，利息支出二千零七十九萬六千三百九十元，課
稅所得額一千九百零四萬一千二百八十四元。被告機關財政部台北市國稅局初查，以
原告係以有價證券買賣為專業，依財政部八十三年二月八日台財稅字第八三一五八二
四七二號函釋，計算出售有價證券收入應分攤之營業費用二百十萬五千二百十七元暨
利息支出一千五百三十六萬六千四百五十三元，自有價證券出售收入項下減除，核定
出售有價證券交易所得額為一百五十九萬一千四百五十五元，課稅所得為三千六百五
十一萬二千九百五十四元。原告不服，申經復查結果，未准變更，提起訴願、再訴願
，遞遭決定駁回，遂提起行政訴訟。茲摘兩造訴辯意旨如次：
原告起訴意旨略謂︰一、按「人民有依法律納稅之義務，為憲法第十九條所明定，所
謂依法律納稅，兼指納稅及免稅之範圍，均應依法律之明文。至主管機關訂定之施行
細則，僅能就實施母法有關事項而為規定，如涉及納稅及免稅之範圍，仍當依法律之
規定，方符上開憲法所示租稅法律主義之本旨。」為大法官會議釋字第二一○號之解
釋理由所揭示。是立法授權訂定之施行細則不能踰越母法之規定範圍，行政釋示之法
律位階低於施行細則，自更不能牴觸法律規定。又「行政先例，原為行政法法源之一
，如非與當時有效施行之成文法明文有違背，自得據為行政措施之依據。」於行政法
院四十八年度判字第五五號著有判例。據上以觀，七十八年十二月三十日修正增訂所
得稅法第四條之一：「自中華民國七十九年一月一日起，證券交易所得停止課徵所得
稅，證券交易損失亦不得自所得中減除。」財政部以八十三年二月八日台財稅第八三
一五八二四七二號函規定對以有價證券買賣為專業者發生之證券交易所得應再分攤其
營業費用及利息支出，即顯有逾越法律所定之範圍，應屬無效之釋示，分述如下：(一)
所得稅法第四條之一於七十八年十二月三十日增訂發布前，有關證券交易所得乙詞，
依同法第四條第十六款及其施行細則第八條第一項係指有價證券最後之收盤價格超過
其取得成本之部分；同法第十四條第一項第七類指以交易時之成交價額，減除原始取
得之成本，及因取得、改良及移轉該項資產（股票屬資產範圍）而支付之一切費用後
之餘額為所得額；乃至財政部於七十七年發布之證券交易所得課徵所得稅注意事項第
十條及第十二條規定之計算方法，暨其停徵前所發布之函釋，均持一致之見解，從未
有應再分攤營業費用及利息支出之問題。財政部因停徵而以（八十三）台財稅第八三
一五八二四七二號函釋規定對以有價證券買賣為專業者之證券交易所得應再分攤其營
業費用及利息支出，置既有對證券交易所得計算方法之規定於不顧，遽解為該法條停
徵範圍並非指依既有規定所計算之證券交易所得，而係應再分攤其他營業費用及利息
支出者，即無異代國會立法，有出於財政目的所為解釋之嫌，逾越解釋法律之範圍，
自屬無效，原處分機關據引無效之函釋所為之處分，自有違依法行政之原理，即非法
所允許。(二)、所得稅法第四條之一係在延續原勵投資條例實施期滿後對證券交易所
得之停徵規定，依該條例第二十七條規定：「為促進資本市場之發展，行政院．．．
暫停徵全部．．．非以有價證券買賣為專業者之證券交易所得稅。但於停徵期間因證
券交易所發生之損失，亦不得自所得額中扣除。」其停徵限於非以有價證券買賣為專
業之範圍，與所得稅法第四條之一不限制停徵範圍之情形有別；且於該條例對證券交
易所得停徵所得稅期間，對證券交易所得乙詞，財政部從未解釋為應再分攤其營業費
用及利息支出，被告機關於實際處理時，亦未為分攤營業費用及利息支出，並反復遵
行，蔚成先例，而取得法之效力。則財政部因所得稅法第四條之一增訂發布，而以八
十三年二月八日台財稅第八三一五八二四七二號函釋針對以有價證券買賣為專業者規
定應分攤營業費用及利息支出，致限縮得停徵之證券交易所得範圍，亦失之偏頗。其
有踰越法律之效力及首揭大法官會議解釋、判例等情，昭然若揭，但原處分機關猶不
建請改善，一味據為執行，均難謂於法有合。二、縱不問財政部八十三年二月八日台
財稅第八三一五八二四七二號函釋已否逾越所得稅法第四條之一停徵證券交易所得稅
之立法原意。惟查：(一)依該函釋：「．．．說明：二、非以有價證券買賣為專業之營
利事業，其買賣有價證券部分，除可直接歸屬之費用及利息，應自有價證券出售收入
項下減除外，不必分攤一般營業發生之費用及利息。三、以有價證券買賣為專業之營
利事業，其營業費用及借款利息，除可合理明確歸屬者得個別歸屬認列外，應按核定
有價證券出售收入、投資收益、債券利息收入及其他營業收入比例，計算有價證券出
售部分應分攤之費用及利息，自有價證券出售收入項下減除。」據此規定，從事有價
證券買賣應予分攤營業費用及利息支出者，係以有價證券買賣為專業者為範圍。而所
指以有價證券買賣為專業原應從其實際經濟活動觀察，並不得單從出售有價證券金額
之多寡為論斷，亦即營利事業是否以有價證券買賣為專業，應按實際營業情形核實認
定，所謂實際營業情形，應依一般經濟事實及交易習慣，同時對營利事業之收入與支
出面具體評估，不得只片面觀察營利事業之收入，即遽作認定，尚須符合未經營本業
之事實、無本業收入、從事大額股票交易及買賣與投資項目無關之股票等條件，始能
視為以有價證券買賣為專業之營利事業，此有本院八十四年度判字第一四二○號及二
二八一號與八十五年度判字第一六八二號判決可資參照。原告係以經營一般進出口貿
易業務代理及穀物之進出口業務，並非以有價證券買賣為專業。又原告八十四年度有
價證券出售收入一、九六三、一○○、六六九元，其中屬政府發行之中央公債出售收
入達一、八八三、九八九、二六九元，佔全部證券出售收入之百分之九五．九七；而
買賣中央公債純係運用資金獲取利息收入之經濟活動，有別於為賺取差價而經常於證
券市場進出股票之行為，其主要收益為應稅之利息收入，而非免稅之買賣差價。以原
告系爭年度為例，全年出售中央公債收入雖有一、九二九、六六九、七五七元，但其
收入包括應稅之利息收入三八、九六六、九○八元及屬免稅而列報證券交易所得之買
賣價差二○、一七一、二四八元，就其出售收入性質言，並非全屬免稅之有價證券出
售收入，與買賣有價證券為專業者專以獲取買賣價差為目的，兩者迥異，依上揭說明
，原告自非屬以有價證券買賣為專業之營利事業，已臻明確，則依前揭財政部函釋說
明二規定，即毋須再計算分攤營業費用及利息支出。乃原處分機關未究實情，無視原
告本期申報銷售玉米之營業收入高達六四九、六○○、九○八元，已屬正常經營本業
，而無異常情事下，竟僅以原告出售同時含有應稅及免稅之中央公債收入金額超過本
業收入，遽予推斷原告係以有價證券買賣為專業，依前揭財政部函釋說明三之規定分
攤營業費用及利息支出。訴願再訴願決定未查，遞予維持，顯有未合。(二)原告八十四
年出售之中央公債皆係以八十三年五月初公司成立時所募集之自有資本九二○、○○
○、○○○元所購入者，自八十三年五月初至八十四年止，其間因獲利及資金靈活運
用需要，雖曾數次買進賣出，惟皆未超出最初所購入之餘額，足證買賣中央公債所實
現之免稅證券交易所得及應稅利息收入之資金，皆來自公司成立時之股本，既為自有
資金則無須再分攤利息支出。再訴願決定對原告此一主張，未予探究，即率予維持，
亦有未合。(三)該函釋之分攤計算公式，對出售有價證券係以其收入為基礎，對投資有
價證券部分則以其投資之收益淨額為基礎，因前者之收入含有證券資金成本，而後者
之收益不含資金成本，二者性質迴異，如以之作為分攤費用及利息支出之比例，勢必
扭曲其分攤之合理性，不符所得稅法第二十四條有關收入成本配合原則之規定，亦有
違行政法院八十六年度判字第三○六號判例，自難謂於法有合。第查上揭函釋造成違
反公平合理性後，財政部業另以八十五年八月九日台財稅第八五一九一四四○四號函
補充核釋綜合證券商及票券金融公司之分攤計算公式，並不再侷限於收入及收益作為
分攤基礎，而可改按部門薪資、員工人數或辦公室使用面積及利息收支淨額等作為合
理歸屬之。則於本案與綜合證券商、票券金融公司，同因被認定係「以有價證券買賣
為專業」而應分攤費用之情形下，基於稅捐稽徵法第一條之一及公平課稅原則，自應
適用上開八十五年函釋之分攤方式。乃原處分及訴願再訴願決定機關卻一再以：「再
訴願人並非綜合證券商或票券金融公司而係以從事買賣證券為主要業務，與綜合券商
或票券公司之性質有別，自無上開函釋之適用。」為由搪塞，卻未說明何以原告經原
處分機關認定與綜合證券商及票券金融公司同屬所稱以有價證券買賣為專業之營利事
業，卻適用不同之分攤計算方式，已見不公。乃其自承原告與綜合證券商及票券金融
公司之性質有別，又何以能認定原告同屬以有價證券買賣為專業。其矛盾之詞，不言
可喻。自有悖稅捐稽徵法第一條之一規定，亦顯違公平課稅原則，自屬不法。三、綜
上，所得稅法第四條之一修正時，對所指證券交易所得之計算方法，同法及相關解釋
既已有明定，則是否可因該法條之停徵規定而以解釋函變更其既有之計算方法，有否
因而造成命令牴觸法律，即非無可疑。其次，原處分及訴願再訴願決定機關對「以有
價證券買賣為專業者」之認定亦多出於臆測，實難謂無擅斷之嫌，且原告八十四年賣
出之公債皆係以八十三年公司設立之自有資本所購入者，更無應分攤利息支出之問題
。縱謂原告出售有價證券仍應攤計其費用，因財政部八十三年二月八日台財稅第八三
一五八二四七二號函釋採取收入（總額觀點）及收益（淨額觀點）之不同基礎，明顯
違反分攤之客觀及一致性原則，原處分及訴願再訴願決定機關，一再任令不合理之公
式繼續存在，殊難令人信服，亦有違公平正義原則。請判決撤銷原處分及訴願再訴願
決定等語。
被告答辯意旨略謂︰本件原告不服被告初查核定，申經復查結果，以財政部八十三年
函釋有關以有價證券買賣為專業之營利事業，出售有價證券部分應分攤營業費用及利
息支出之原則，乃該部基於中央財稅主管機關之職權，本於所得稅法第四條之一證券
交易所得免納所得稅之立法意旨，及所得稅法第二十四條有關營利事業所得計算之規
定所作之解釋，並未於法律規定外，另行創設新的權利義務，自應自所解釋法律之生
效日起，有其適用，此亦與行政院六十一年六月二十八日台六十一財字第六二八二號
令及司法院釋字第二八七號解釋意旨一致，當無牴觸稅法之規定。又租稅法所重視者
，應為足以表徵納稅能力之實質的經濟事實，而非其外觀之法律行為或形式上之登記
事項，對實質上相同經濟活動所產生之相同經濟利益，應課以相同之租稅，始符合租
稅法律主義所要求之公平及實質課稅原則，實質課稅原則為租稅法律主義之內涵及當
然歸趨。職是之故，有關課徵租稅構成要件事實之判斷及認定，自亦應以其實質上經
濟事實關係及所產生之實質經濟利益為準，而非以形式外觀為準，否則勢將造成鼓勵
投機或規避稅法之適用，無以實現租稅公平之基本理念及要求。查原告登記之營業項
目為一般進出口貿易業務代理及穀物之進出口，雖未包括有價證券買賣，惟本年度有
價證券出售收入一、九六三、一○○、六六九元，遠超過申報營業收入六四九、六○
○、九○八元，故就實質而言，即難謂原告非以有價證券之買賣為業。再查公司設立
登記後，有應登記之事項而不登記，或已登記之事項應變更而不為變更登記者，不得
以其登記事項對抗第三人，為公司法第十二條所規定。原告登記之營業項目係初有應
登記之事項而不登記，或嗣後已登記之事項有變更而不為變更登記，衡之上揭公司法
之規定，愈不得以其登記之營業事項對抗稽徵機關，亦不容其主張自己怠於公司法第
十二條之登記義務，或違反同法第十五條第一項所規定之限制而規避其應負之納稅義
務，所稱非以有價證券買賣為專業，應不必分攤一般營業費用及利息支出云云，自不
足採。至於財政部八十五年八月九日台財稅字第八五一九一四四○四號函，係補充函
釋綜合證券商及票券金融公司，於證券交易所得停止課徵所得稅期間從事有價證券買
賣，其營業費用之分攤原則。原告並非綜合證券商或票券金融公司，而係以從事買賣
證券為主要業務，與綜合證券商或票券公司之性質有別，自無上開函釋之適用。所稱
列報之利息支出，係屬為獲取應稅之利息收入所需之成本，係可合理明確歸屬之費用
，主張利息收入與利息支出應互相抵沖後再予計算分攤一節，以本案利息支出，原告
既稱為調度短期資金需要而發行商業本票所交付之費用。是其借入資金仍係統籌運用
，而非專款專用，難謂為可直接歸屬之利息支出，自不應與利息收入相互沖抵後，再
予計算分攤，乃未准變更。財政部訴願決定持與被告相同之論見，駁回其訴願。原告
不服，復以中央公債票面利率與短天期商業本票之利率水準間有相當幅度之利差，而
其帳上常有為數不少之閒置資金，為期擴大獲利空間，乃用以購買中央公債，資金不
足支應，再以發行商業本票方式籌足以為因應，發行商業本票所生利息費用，為購買
中央公債利息收入之必要成本，且係可直接歸屬之費用云云，並檢具其八十四年五月
八日發行商業本票面額四○、○○○、○○○元，連同自有資金，購買面額七五、○
○○、○○○元之中央公債之資金流程資料，提起再訴願。經被告以（八八）財北國
稅法字第八八一○○三八六號函補充說明：以原告於復查理由書末段稱其利息支出，
係為調度短期資金需要而發行短天期商業本票所支付之費用，是其借入資金係統籌運
用，而非專款專用，難謂為可直接歸屬之利息支出；而原告所附資金流程證據，該項
購買中央公債之匯付款與發行商業本票之借款資金，金額並不相當，尚難認定該匯付
款係由帳上為數不少之閒置資金或借款資金所支付，且借款資金與閒置資金之用途不
易區分，實難認定其借款資金係專用於購買中央公債，本件系爭利息支出，尚難謂可
直接歸屬之費用。原告復於八十八年二月九日補充再訴願理由，訴稱其八十四年度持
有之公債，皆係八十三年度五月初成立時所籌股本九二○、○○○、○○○元購入，
期間雖數次買進賣出，惟皆未超出最初所購入之餘額，足證買賣中央公債所實現之免
稅證券交易所得及應稅之利息收入之資金，皆係運用成立時之股本。既係自有資金則
不需再有分攤利息支出之問題云云，並檢具其籌設時募集資金之存簿影本及八十三年
度買賣中央公債成交單據。經被告代表列席行政院訴願審議委員會第一二八四次會議
時說明：以原告主張購入中央公債資金來源係其設立時所籌措之股本，係自有資金所
購入，與前揭主張其來源係發行商業本票顯有矛盾，且由所提示資料，其股本與購買
中央公債間仍無相關聯之資金流程以實其說，其利息支出，亦無資料可資證明為可直
接歸屬之費用，所訴仍不足採，乃駁回其再訴願，經核並無不妥。至所舉本院八十四
年度判字第一四二○號、第二二八一號、八十五年度判字第一六八二號及八十六年度
判字第三○六號判決，乃不同之另案，並未著為判例，本無拘束力。且其所持見解已
為本院其後之八十六年度判字第一九六一號、第二三六三號、八十七年度判字第二四
七五號及八十八年度判字第七七八號等判決所不採，要難執為本案之論據。茲原告復
執前詞爭議，仍難謂為有理由，請求判決駁回原告之訴等語。
    理  由
按自中華民國七十九年一月一日起，證券交易所得停止課徵所得稅，證券交易損失亦
不得自所得額中減除。營利事業所得之計算，以其本年度收入總額減除各項成本費用
、損失及稅捐後之純益額為所得額，為行為時所得稅法第四條之一及第二十四條第一
項所規定。又營利事業於證券交易所得停止課徵所得稅期間從事有價證券買賣，其營
業費用及利息支出之分攤原則，財政部經於八十三年二月八日以台財稅字第八三一五
八二四七二號函釋：一、非以有價證券買賣為專業之營利事業，其買賣有價證券部分
，除可直接歸屬之費用及利息，應自有價證券出售收入項下減除外，不必分攤一般營
業發生之費用及利息。二、以有價證券買賣為專業之營利事業，其營業費用及借款利
息，除可合理明確歸屬者得個別歸屬認列外，應按核定有價證券出售收入、投資收益
、債券利息收入及其他營業收入比例，計算有價證券出售部分應分攤之費用及利息，
自有價證券出售收入項下減除。依司法院大法官會議釋字第四九三號解釋：營利事業
所得之計算，係以其本年度收入總額減除各項成本費用、損失及稅捐後之純益額為所
得額，為所得稅法第二十四條第一項所明定。依所得稅法第四條之一前段規定，自中
華民國七十九年一月一日起，證券交易所得停止課徵所得稅；公司投資收益部分，依
六十九年十二月三十日修正公布之所得稅法第四十二條，公司組織之營利事業，投資
於國內其他非受免徵營利事業所得稅待遇之股份有限公司組織者，其中百分之八十免
予計入所得額課稅；則其相關成本費用，按諸收入與成本費用配合之上揭法律規定意
旨及公平原則，自亦不得歸由其他應稅之收入項下減除。至應稅收入及免稅收入應分
攤之相關成本費用，除可直接合理明確歸屬者得個別歸屬，應自有價證券出售收入項
下減除外，因投資收益及證券交易收入源自同一投入成本，難以投入成本比例作為分
攤基準。財政部八十三年二月八日台財稅字第八三一五八二四七二號函說明三，採以
收入比例作為分攤基準之計算方式，符合上開法條規定意旨，與憲法尚無牴觸。本件
原告八十四年度營利事業所得稅結算申報，經被告初查，以原告係以有價證券買賣為
專業，乃依財政部八十三年二月八日台財稅字第八三一五八二四七二號函釋，以收入
比例作為分攤基準之計算方式，核定課稅所得。原告訴稱：有關證券交易所得之計算
，稅法早有明定，係以成交價格減除取得之成本及移轉時必要之交易稅及手續費為準
，從無應再分攤其營業費用及利息支出之情形。在稅法並未修正之下，徒以函釋變更
證券交易所得之計算方法，自不符中央法規標準法第十一條命令不得牴觸法律及司法
院大法官會議釋字第二一七號解釋所揭櫫之租稅法律主義，自屬無效。而營利事業是
否以有價證券買賣為專業，應依一般經濟事實及交易習慣，同時對營利事業之收入與
支出面具體評估，尚須符合未經營本業之事實、無本業收入、從事大額股票交易及買
賣與投資項目無關之股票等條件，始能視為以有價證券買賣為專業之營利事業，此有
本院判決可資參照。其登記營業項目為經營一般進出口貿易業務代理及穀物之進出口
等業務，並非以有價證券買賣為專業，且本期申報銷售玉米之營業收入高達六億四千
九百六十萬零九百零八元，足證原告不僅有經營本業事實，亦有本業之收入；又本年
度出售之有價證券，主要為政府發行之中央公債，純係運用閒置資金投資理財活動之
資金調節行為，與買賣有價證券為專業係以獲取買賣差價為目的，兩者迥異，自非屬
以有價證券買賣為專業之營利事業，應毋須再計算分攤營業費用及利息支出。財政部
業另以八十五年八月九日台財稅字第八五一九一四四○四號函補充函釋綜合證券商及
票券金融公司之分攤計算公式，並不再侷限於以收入及收益作為分攤基礎，而可改按
薪資、人數及面積等基礎作為分攤依據，原處分機關仍逕採該部八十三年函釋處分，
而未酌採八十五年之補充函釋，自嫌率斷。至本期申報利息支出二千零七十九萬六千
三百九十元及應稅利息收入四千零九十八萬八千七百八十九元，其利息支出皆為調度
短期資金需要而發行短天期商業本票所支付之費用，屬為獲取應稅利息收入所需之成
本，係可合理明確歸屬之費用，本期利息收入與利息支出自應相互抵沖後再予計算分
攤云云。惟查財政部八十三年二月八日台財稅字第八三一五八二四七二號函釋，採以
收入比例作為分攤基準之計算方式，依司法院大法官會議釋字第四九三號解釋，與憲
法尚無牴觸。又租稅法所重視者，應為足以表徵納稅能力之實質的經濟事實，而非其
外觀之法律行為或形式上之登記事項，對實質上相同經濟活動所產生之相同經濟利益
，應課以相同之租稅，始符合租稅法律主義所要求之公平及實質課稅原則，實質課稅
原則為租稅法律主義之內涵及當然歸趨。職是之故，有關課徵租稅構成要件事實之判
斷及認定，自亦應以其實質上經濟事實關係及所產生之實質經濟利益為準，而非以形
式外觀為準，否則勢將造成鼓勵投機或規避稅法之適用，無以實現租稅公平之基本理
念及要求。查原告登記之營業項目為一般進出口貿易業務代理及穀物之進出口，雖未
包括有價證券買賣，惟本年度有價證券出售收入十九億六千三百十萬零六百六十九元
，遠超過申報營業收入六億四千九百六十萬零九百零八元，故就實質而言，即難謂原
告非以有價證券之買賣為業。再查公司設立登記後，有應登記之事項而不登記，或已
登記之事項應變更而不為變更登記者，不得以其登記事項對抗第三人，為公司法第十
二條所規定。原告登記之營業項目係初有應登記之事項而不登記或嗣後已登記之事項
有變更而不為變更登記，衡之上揭公司法之規定，愈不得以其登記之營業事項對抗稽
徵機關，亦不容其主張自己怠於公司法第十二條之登記義務，或違反同法第十五條第
一項所規定之限制而規避其應負之納稅義務，所稱非以有價證券買賣為專業，應不必
分攤一般營業費用及利息支出云云，自不足採。至於財政部八十五年八月九日台財稅
字第八五一九一四四○四號函，係補充函釋綜合證券商登票券金融公司於證券交易所
得停止課徵所得稅期間，從事有價證券買賣，其營業費用之分攤原則。原告並非綜合
證券商或票券金融公司，而係以從事買賣證券為主要業務，與綜合券商或票券公司之
性質有別，自無上開函釋之適用。所稱列報之利息支出，係屬為獲取應稅之利息收入
所需之成本，係可合理明確歸屬之費用，主張利息收入與利息支出應互相抵沖後再予
計算分攤一節，以本案利息支出，原告既稱為調度短期資金需要而發行商業本票所交
付之費用。是其借入資金仍係統籌運用，而非專款專用，難謂為可直接歸屬之利息支
出，自不應與利息收入相互沖抵後，再予計算分攤。原告又訴稱中央公債票面利率與
短天期商業本票之利率水準間有相當幅度之利差，而其帳上常有為數不少之閒置資金
，為期擴大獲利空間，乃用以購買中央公債，資金不足支應，再以發行商業本票方式
籌足以為因應，發行商業本票所生利息費用，為購買中央公債利息收入之必要成本，
且係可直接歸屬之費用云云，並檢具其八十四年五月八日發行商業本票面額四千萬元
，連同自有資金，購買面額七千五百萬元之中央公債之資金流程資料為證。惟查原告
既稱其利息支出係為調度短期資金需要而發行短天期商業本票所支付之費用，是其借
入資金係統籌運用，而非專款專用，難謂為可直接歸屬之利息支出；而原告所附資金
流程證據，該項購買中央公債之匯付款與發行商業本票之借款資金金額並不相當，尚
難認定該匯付款係由帳上為數不少之閒置資金或借款資金所支付，且借款資金與閒置
資金之用途不易區分，實難認定其借款資金係專用於購買中央公債，本件利息支出，
尚難謂可直接歸屬之費用，原告另訴稱其八十四年度持有之公債，皆係八十三年度五
月初成立時所籌股本九億二千萬元購入，期間雖數次買進賣出，惟皆未超出最初所購
入之餘額，足證買賣中央公債所實現之免稅證券交易所得及應稅之利息收入之資金，
皆係運用成立時之股本，既係自有資金則不需再有分攤利息支出之問題云云，並檢具
其籌設時募集資金之存簿影本及八十三年度買賣中央公債成交單據為證。惟原告主張
購入中央公債資金來源係其設立時所籌措之股本，係自有資金所購入，與前揭主張其
來源係發行商業本票顯有矛盾，且由所提示資料，其股本與購買中央公債間仍無相關
聯之資金流程以實其說，其利息支出，亦無資料足以資證明可直接歸屬之費用，所訴
仍不足採。至於原告所提本院八十四年判字第一四二○號等判決，與本件情形並不相
同，且未編為判例，本無拘束力，尚難援為有利原告之論據。綜上所述，被告所為之
處分，並無違誤，一再訴願決定遞予維持，亦無不合。原告起訴論旨，核無理由，應
予駁回。
據上論結，本件原告之訴為無理由，爰依行政訴訟法第二十六條後段，判決如主文。
中    華    民    國     八十九      年      五      月     二十五      日
                    行 政 法 院 第 三 庭
                                審 判 長 評  事      曾  隆  興
                                         評  事      鄭  淑  貞
                                         評  事      林  家  惠
                                         評  事      徐  瑞  晃
                                         評  事      張  瓊  文
右  正  本  證  明  與  原  本  無  異
                                         法院書記官  路  南  玲
中    華    民    國     八十九      年      五      月     二十六      日


司法院資訊處製作；財團法人民間司法改革基金會備份。
